【裁判字號】    89,判,922
【裁判日期】    890330
【裁判案由】    漁業法
【裁判全文】
行  政  法  院  判  決                            八十九年度判字第九二二號
    原      告  甲○○
    被      告  彰化縣政府
右當事人間因漁業法事件，原告不服行政院農業委員會中華民國八十八年一月六日八
八農訴字第八七一四六三三四號再訴願決定，提起行政訴訟。本院判決如左︰
    主  文
原告之訴駁回。
    事  實
緣原告甲○○於民國八十七年一月二十六日駕駛案外人李文德所有「聖莊三號」漁筏
出海作業，未依「聖莊三號」原核准經營漁業種類之流刺網漁業經營，擅於同日上午
九時四十七分在鹿港沿岸三浬從事拖網漁業，被告遂以其違反漁業法第三十六條所為
經營指定事項，依同法第六十五條第三款規定，裁處原告罰鍰新台幣三萬元，原告不
服，提起訴願及再訴願。遞遭決定駁回，遂提起行政訴訟，茲摘兩造訴辯意旨於次
：
原告起訴意旨略謂︰原告駕駛之聖莊三號（ＣＴＲ－ＣＷ－４５３），所裝備之紋車
及曳鋼非用來違法從事拖網作業。紋車係便利流刺網作業，僅具輔助作用，而曳鋼乃
係於船隻故障時供拖行之用，置於船供不時之需。船頂冒著黑煙並不表示該船即正在
進行作業，因船隻行進時必要發動引擎，而聖莊三號之引擎係屬中古老舊之機械，進
行流刺網作業時，船頂會冒著黑煙是必然的現象。且聖莊三號即使發動引擎而不行進
，也會冒黑煙，並非違法從事拖網作業。至原決定書以被告提供之小型單拖網簡介的
資料中，認定只要有紋車、曳鋼，就係從事拖網作業云云，實讓令信服。紋車、曳鋼
二種工具，並非只可使用於拖網漁業，其用途廣範，無浮沈子或浮標燈並非就不能從
事流刺網作業，且從事拖網漁業必需使用魚網及其他工具，被告所提供的照片中並無
見到其拖網漁業所使用的魚網，且照片中也無從事作業之情形，單憑照片中具有紋車
及曳鋼二項工具及未見浮沈子或浮標燈即推定有從事拖網，實難令人信服，原處分及
原決定均有未當，請一併予以撤銷等語。
被告答辯意旨略謂︰按「本法所稱特定漁業，係指以漁船從事主管機關指定之營利性
採捕水產動植物之漁業。前項指定之範圍，包括漁業種類、經營期間及作業海域，並
應於漁業執照載明。」、「有左列情事之一者，處新台幣三萬元以上十五萬元以下罰
鍰．．．三違反第三十六條或依第三十七條規定所指定或限制之事項者。」分別為漁
業法第三十六條、第六十五條第三款所明定。查「聖莊三號」係八十五年向被告申請
核准經營流刺網漁業之漁筏，原告未依漁業執照所載指定經營之流刺網漁業，擅自從
事拖網漁業，此觀現場所拍攝作業相片明顯可見小型單拖網漁業所需之紋車及曳鋼兩
條，且未見原核准經營之流刺網漁業所需之浮沈子或浮標燈，又船尾兩條曳繩（鋼）
放於海中，顯然該船正拖曳著網具作業，與流刺網作業方式不符即明，是被告據以裁
處原告新台幣三萬元，並無不合。原告之訴非有理由，請予駁回等語。
    理  由
按「本法所稱特定漁業，係指以漁船從事主管機關指定之營利性採捕水產動植物之漁
業。前項指定之範圍，包括漁業種類、經營期間及作業海域，並應於漁業執照載明。
」、「有左列情事之一者，處新台幣三萬元以上十五萬元以下罰鍰．．．三違反第三
十六條或依第三十七條規定所指定或限制之事項者。」分別為漁業法第三十六條、第
六十五條第三款所明定。本件原告於八十七年一月二十六日駕駛案外人李文德所有「
聖莊三號」漁筏，出海作業，於同日上午九時四十七分在鹿港沿岸三浬違規從事拖網
作業，此有八十七年一月二十六日現場所拍攝「聖莊三號」作業相片附原處分卷可稽
，被告乃以其未依漁業執照所載指定經營之流刺網漁業，擅自從事拖網作業，裁處罰
鍰新台幣三萬元，揆諸首揭規定，並無違誤。原告不服，循序提起行政訴訟，主張其
所裝設紋車係便利流刺網作業，曳鋼則於船隻故障時供拖行所用，另船隻冒黑煙乃是
引擎發動必然情形，並未違法從事拖網作業云云，惟查小型單拖網作業時需使用紋車
、曳鋼，觀乎現場照片，明顯可見該船具有小型單拖網漁業所需紋車、曳鋼兩條，且
未見原核准經營之流刺網漁業所需之浮沈子或浮標燈，足徵原告確違規從事拖網作業
，殊為灼然。從而一再訴願決定，遞予維持被告所為罰鍰處分，均無不合。原告起訴
論旨，難謂為有理由，應予駁回。
據上論結，本件原告之訴為無理由，爰依行政訴訟法第二十六條後段，判決如主文。
中    華    民    國     八十九      年      三      月      三十       日
                    行 政 法 院 第 三 庭
                                審 判 長 評  事      曾  隆  興
                                         評  事      鄭  淑  貞
                                         評  事      林  家  惠
                                         評  事      張  瓊  文
                                         評  事      徐  瑞  晃
右  正  本  證  明  與  原  本  無  異
                                         法院書記官  陳  盛  信
中    華    民    國     八十九      年      三      月     三十一      日


司法院資訊處製作；財團法人民間司法改革基金會備份。
